臺灣板橋地方法院刑事判決　　　　　　　94年度交訴字第33號
公　訴　人　臺灣板橋地方法院檢察署檢察官
被　　　告　乙○○
　　　　　　　　　　樓
上列被告因公共危險等案件，經檢察官提起公訴（94年度偵緝字
第125 號），嗣因被告就被訴事實為有罪之陳述，本院告知被告
簡式審判程序之旨，並聽取當事人之意見後，裁定改由受命法官
獨任依簡式審判程序進行，判決如下：
    主  文
乙○○因過失傷害人，處有期徒刑參月，如易科罰金，以參佰元
折算壹日；又駕駛動力交通工具肇事，致人傷害而逃逸，處有期
徒刑陸月，如易科罰金，以參佰元折算壹日。應執行有期徒刑捌
月，如易科罰金，以參佰元折算壹日。
    事  實
一、乙○○考領有重型機車駕駛執照，其於民國93年4 月4 日上
    午11時45分許，騎乘車牌號碼AXU-411 號重型機車，自其友
    人位於臺北縣土城市○○街之住處出發，隨後並沿臺北縣土
    城市○○路往臺北縣板橋市之方向行駛。嗣於同日上午11時
    50分許，其騎車行經臺北縣土城市○○路○ 段33號前時，原
    應注意機車行駛時，駕駛人應注意車前狀況，並隨時採取必
    要之安全措施，而當時天氣晴朗，日間有自然光線，視距良
    好，道路乾燥，無任何缺陷與障礙，並無不能注意之情事，
    詎乙○○竟疏於注意，其所騎機車不慎先撞及同向前行由甲○○所駕駛之車牌號碼8L-966號計程車右照後鏡，旋又向右
    前方滑行，撞及正於上址路旁往臺北縣三峽鎮方向行走之丙○○，致丙○○受有右肱骨頸骨折、左膝（起訴書誤載為右
    膝）及右肘擦傷等傷害。乙○○明知業已騎車肇事，竟因一
    時害怕，而未對受傷之丙○○採取必要之救護措施，反另基
    於肇事逃逸之犯意，旋即騎車逃逸。嗣因甲○○即時將乙○○所騎機車之車號記下，並提供該車號給據報前來處理之警
    方追查，始為警循線查獲上情。
二、案經丙○○訴由臺北縣政府警察局土城分局報告臺灣板橋地
    方法院檢察署檢察官偵查起訴。
    理  由
壹、程序方面：
    按本件被告乙○○所犯係死刑、無期徒刑、最輕本刑為3 年
    以上有期徒刑以外之罪，其於準備程序就前揭被訴事實為有
    罪之陳述，經法官告知簡式審判程序之旨，並聽取其與公訴
    人之意見後，本院認無不得或不宜改依簡式審判程序進行之
    處，爰依刑事訴訟法第273 條之1 第1 項、第284 條之1 ，
    裁定本件由受命法官獨任進行簡式審判程序，合先敘明。
貳、實體方面：
  一、訊據被告乙○○對於上開時、地之犯罪事實均坦承不諱，
      本院復審酌：
    (一)被告與告訴人丙○○於前揭時、地發生車禍之事實，業經
      告訴人於警詢、偵查中指述綦詳，並經證人甲○○於警詢
      、偵查中證述甚明，且有臺北縣政府警察局土城分局道路
      交通事故現場圖、道路交通事故調查報告表(一)、(二)各1 份
      、車禍現場暨車損照片共12幀在卷可稽；而告訴人確因本
      件車禍，致受有前揭傷害之事實，則有亞東紀念醫院於93
      年4 月4 日所開立之診斷證明書1 紙附卷為佐，均堪認屬
      真實。
    (二)按「汽車行駛時，駕駛人應注意車前狀況，並隨時採取必
      要之安全措施」，道路交通安全規則第94條第3 項定有明
      文，且所謂「汽車」，係指在道路上不依軌道或電力架線
      而以原動機行駛之車輛（包括機器腳踏車），同規則第2
      條第1 項第1 款亦有明文規定，故騎乘機車亦有上開道路
      交通安全規則之適用，被告既考領有重型機車駕駛執照，
      對於上開交通規則自無不知之理。經查，參諸告訴人、證
      人甲○○所述及觀諸前揭道路交通事故現場圖所示，可知
      證人甲○○所駕計程車當時係行駛於慢車道，車速僅有20
      至30公里左右，告訴人當時則係行走於該計程車右前方之
      路旁，按該人、車所行位置及速度，自該計程車後方而來
      之車輛應無不能注意之理，而依前揭道路交通事故調查報
      告(一)所載，案發當時天氣晴朗，日間有自然光線，視距良
      好，道路乾燥，無任何缺陷與障礙，並無不能注意之情事
      ，惟被告所騎機車竟仍自後撞及證人甲○○所駕計程車之
      右照後鏡，復向右前方滑行而撞及告訴人，被告確有疏未
      注意車前狀況之過失行為，已甚明顯。準此，被告就本件
      車禍之發生確有過失行為，且其過失行為確使告訴人因而
      受有前揭傷害，被告之過失行為與告訴人之受傷結果間，
      應具有相當因果關係甚明。至公訴意旨另認被告尚有未與
      前車保持安全距離之過失乙節，惟被告所騎機車是否確未
      與證人甲○○所駕計程車保持隨時可以煞停之安全距離，
      經查並無任何證據可資證明，而被告固因其未注意車前狀
      況而撞及證人甲○○所駕計程車右照後鏡及告訴人，但此
      並不表示被告即另有未與前車保持安全距離之過失行為，
      其理甚明，是公訴意旨此節所認容有未合，併此敘明。
    (三)被告所騎機車於撞及告訴人後，其因一時害怕，旋即騎車
      逃逸之事實，業經被告於本院審理時自承在卷，並經證人
      甲○○於警詢及偵查中證稱：我與被告同向，我至紅綠燈
      前減速滑行，被告快速由我後方行來擦撞我的右照後鏡，
      再往右前方滑行撞到告訴人，我下車扶起告訴人，再去看
      被告，被告自行爬起來，我聽到被告說他有喝酒要趕快走
      ，我有阻止他先不要走，但他爭著離開，然後牽著機車就
      逃離現場，都沒有問我與告訴人的情況，路人也有幫忙阻
      止他逃離，但他趁機逃離，告訴人提醒我記車號，我就記
      下來，才查到被告等語（參見偵查卷第27頁、偵緝卷第21
      頁）及告訴人於警詢中指稱：我前方計程車與機車先發生
      擦撞後，然後機車就往我的前方倒過來，撞到我的右肩，
      我就往前倒下去，這個時候計程車司機（即證人甲○○）
      就與機車駕駛（即被告）發生爭執，然後甲○○叫被告不
      要走，被告說：「我不管，我要離開」，然後我就趕快請
      甲○○將被告的機車車牌記下來，被告於警方尚未到達前
      就已經離開現場等語（參見偵查卷第35頁），經核被告所
      供與證人甲○○及告訴人所言大致相符，尚無矛盾或不合
      常情之處，而參以前揭道路交通事故調查報告表(二)所載，
      警方於到場處理時，被告並未留在車禍現場，確已逃逸無
      蹤。由此可見，被告確於肇事後騎車逃逸無疑。
    (四)綜上所述，足徵被告之自白核與事實相符，其所為自白當
      可採信，是本件事證已臻明確，被告之犯行應堪認定。
  二、核被告所為，係犯刑法第284 第1 項前段普通過失傷害罪
      及同法第185 條之4 之交通肇事逃逸罪。被告所犯上開2
      罪間，犯意各別，罪名不同，應分論併罰之。
  三、本院審酌被告本應注意車前狀況，以維交通安全，惟其竟
      疏未注意，致告訴人受有前揭傷害，惡行應屬非輕，嗣被
      告於肇事後不僅未盡救護義務，更迅即逃逸，意圖逃避相
      關責任，違背駕車肇事後應對於被害人即時救護之法義務
      及道德感情，此等作為更屬可議，是被告所為自應受有相
      當程度之刑事非難；惟另考量被告並無任何前科紀錄，此
      有臺灣高等法院被告前案紀錄表1 份在卷可按，素行尚非
      不良，而其於本院審理時已能坦承犯行，且其雖未能與告
      訴人達成和解，惟此並非被告不欲和解賠償，而係因其受
      限本身之經濟能力不佳，雙方遂就付款方式無法達成合意
      所致等一切情狀，酌情分別量處如主文所示之刑，並定其
      應執行之刑，且諭知易科罰金之折算標準，以資懲儆。
據上論斷，應依刑事訴訟法第273 條之1 第1 項、第284 條之1
、第299 條第1 項前段，刑法第284 條第1 項前段、第185 條之
4 、第51條第5 款、第41條第1 項前段、第2 項，罰金罰鍰提高
標準條例第1 條前段、第2 條，判決如主文。
本案經檢察官陳伯厚到庭執行職務。
中　　華　　民　　國　　94　　年　　7 　　月　　8 　　日
                  交通法庭      法  官  陳信旗
以上為正本證明與原本無異。
如不服本判決，應於送達後10日內，向本院提出上訴狀。
　　　　　　　　　　　　　　　　書記官　陳昭綾
中　　華　　民　　國　　94　　年　　7 　　月　　8 　　日
附錄本判決論罪科刑之法條：
刑法第284條第1項
    因過失傷害人者，處6 月以下有期徒刑、拘役或5 百元以下
    罰金，致重傷者，處1 年以下有期徒刑、拘役或5 百元以下
    罰金。
刑法第185條之4
    駕駛動力交通工具肇事，致人死傷而逃逸者，處6 月以上5
    年以下有期徒刑。
